臺灣高雄地方法院民事裁定
109年度消債清字第57號
聲  請  人  黃靖雯（原名黃翠金）
0000000000000000

0000000000000000

代  理  人  洪國欽律師
上列當事人因消費者債務清理事件聲請清算，本院裁定如下：
    主  文
聲請人黃靖雯（原名黃翠金）自中華民國一百零九年五月十九日
下午四時起開始清算程序。
命司法事務官進行本件清算程序。
    理  由
一、聲請意旨略以：伊無力清償債務，曾於民國109年1月10日向
    本院聲請調解債務清償方案，惟調解不成立。又伊未經法院
    裁定開始更生程序或許可和解或宣告破產，爰聲請清算等語
    。
二、按債務人不能清償債務或有不能清償之虞者，得依本條例所
    定更生或清算程序，清理其債務；債務人對於金融機構負債
    務者，在聲請更生或清算前，應向最大債權金融機構請求協
    商債務清償方案，或向其住、居所地之法院或鄉、鎮、市、
    區調解委員會聲請債務清理之調解；自債務人提出協商請求
    之翌日起逾30日不開始協商，或自開始協商之翌日起逾90日
    協商不成立，債務人得逕向法院聲請更生或清算；債務人於
    法院裁定開始更生程序或許可和解或宣告破產前，得向法院
    聲請清算；法院開始清算程序之裁定，應載明其年、月、日
    、時，並即時發生效力；法院裁定開始更生或清算程序後，
    得命司法事務官進行更生或清算程序；必要時，得選任律師
    、會計師或其他適當之自然人或法人1人為監督人或管理人
    ，消費者債務清理條例（下稱消債條例）第3條、第151條第
    1項、第153條、第80條前段、第83條第1項、第16條第1項分
    別定有明文。
三、經查：
  ㈠聲請人前於109年1月10日向本院聲請調解債務清償方案，經
    本院109年度司消債調字第31號受理，於同年2月18日調解不
    成立，聲請人並於同日以言詞聲請清算等情，業經本院調閱
    上開調解卷宗核閱無訛，是以依消費者債務清理條例施行細
    則第44條之3規定，聲請人於前置調解不成立後聲請清算，
    應屬合法。
  ㈡次查，聲請人於106年至108年度申報所得分別為3元、2元、1
    元，名下無財產，勞工保險於96年2月28日退保，同年10月
    領取勞保老年一次給付1,470,000元，又聲請人現年68歲，
    患有紅斑性狼瘡，自陳上開勞保一次給付用於支付生活費用
    及資助女兒，已用罄，現收入來源為每月領取之國民年金1,
    939元及中低老人生活津貼7,759元，其女兒離婚並獨力扶養
    2名子女，故未給付扶養費等情，此有財產及收入狀況說明
    書（調解卷第5至9頁）、債權人清冊（調解卷第10至12頁）
    、財團法人金融聯合徵信中心前置協商專用債權人清冊（調
    解卷第15至16頁）、信用報告（調解卷第18頁）、財政部高
    雄國稅局106年及107年度綜合所得稅各類所得資料清單及總
    歸戶財產查詢清單（調解卷第20至22頁）、勞工保險被保險
    人投保資料表（調解卷第23頁）、存摺（調解卷第42至49頁
    、本案卷第27至32頁）、高雄市政府社會局社會福利資訊料
    查詢表（本案卷第15頁）、新光人壽保險股份有限公司陳報
    狀（本案卷第18至19頁）、中國人壽保險股份有限公司函（
    本案卷第21至22頁）、戶籍謄本（本案卷第26頁）、商業保
    險投保資料查詢結果表（本案卷第33頁）、重大傷病免自行
    部分負擔證明卡 （本案卷第34頁）、大同門診抽血報到單
    （本案卷第35頁）、108年度稅務電子閘門財產所得調件明
    細表（本案卷第42頁）在卷可參。本院審酌上情認以其每月
    領取之國民年金及社會局津貼合計9,698元作為核算其現在
    償債能力之基礎。
  ㈢關於聲請人個人日常必要支出部分，按債務人必要生活費用
    ，以最近一年衛生福利部或直轄市政府所公告當地區每人每
    月最低生活費一點二倍定之，消債條例第64條之2第1項定有
    明文。本院參酌衛福部社會司所公告109年度高雄市最低生
    活費標準為13,099元，則聲請人每月生活所必需除有特殊情
    形並有證據證明者外，自宜以此數額之1.2倍即15,719元為
    度，始得認係必要支出。又上開最低生活費用之標準，係照
    當地近1年平均每人消費支出60％，依其基準之家庭收支調查
    報告調查表格式示有關經常性支出之調查項目，其原即包括
    利息支出、食品、衣著、房租及水費、電費、醫療保健、交
    通、娛樂、教育等基本生活需求；因聲請人於調解程序陳稱
    居住於女兒名下房屋，與女兒及2個孫子同住，無房屋支出
    等語，故於計算聲請人個人每月必要生活費時，即應自前開
    已包括聲請人居住費用在內，扣除相當於房租支出所佔比例
    約24.36％，俾免重複計列費用，而符公平之旨，則依此計算
    之結果，聲請人每月之必要生活費在不含居住費用之情形下
    ，即應為11,890元【計算式：15,719－（15,719×24.36%）＝1
    1,890】。
  ㈣綜上所述，以聲請人現每月所得9,698元，已入不敷出，遑論
    尚有餘款可用於清償債務103,094,146元（參調解卷第33頁
    以下，包含：合作金庫銀行、第一銀行、中國信託銀行、國
    泰世華銀行、高雄銀行、均和資產管理公司），從而，聲請
    人聲請本件清算應予准許，爰命司法事務官進行本件清算程
    序。
四、依消債條例第11條第1項、第83條第1項、第16條第1項，裁
    定如主文。
中　　華　　民　　國　　109 　年　　5 　　月　　19　　日
                  民事庭　法　官  　賴寶合
以上正本係照原本作成。
本裁定不得抗告。
中　　華　　民　　國　　109 　年　　5 　　月　　19　　日
                          書記官    胡美儀